臺灣臺中地方法院刑事判決
111年度訴字第1055號
公  訴  人  臺灣臺中地方檢察署檢察官
被      告  黃莊誌



選任辯護人  廖怡婷律師(法扶律師)
上列被告因違反毒品危害防制條例案件，經檢察官提起公訴（11
1年度偵字第9306號），本院判決如下：
    主    文
黃莊誌犯如附表編號1至3所示之罪，各處如附表編號1至3「宣告
刑及沒收」欄所示之刑及沒收。應執行有期徒刑柒年陸月。
    犯罪事實
一、黃莊誌明知甲基安非他命係毒品危害防制條例第2條第2項第2
    款所列管之第二級毒品，未經許可，不得擅自販賣、持有，竟
    基於販賣第二級毒品甲基安非他命以營利之個別犯意，以其
    持用插入門號0000000000號SIM卡之行動電話，使用LINE通
    訊軟體暱稱「¥羅力斯¥」聯繫毒品交易事宜，而為下列犯行
    ：
 (一)黃莊誌於民國110年3月17日13時許，經魏孟志透過LINE通
     訊軟體向其表示欲購買甲基安非他命，兩人談妥交易甲基
     安非他命之時間、地點、數量、金額、付款方式後，魏孟
     志即於同日18時23分許，先行匯款新臺幣（下同）4000元
     至黃莊誌向不知情之陳宜如借用之臺中健行路郵局帳號000
     00000000000號帳戶內，黃莊誌則委由不知情之真實姓名年
     籍不詳綽號「可可」之成年女子，於同日23時許，在臺中
     市霧峰區四德路191巷口，交付甲基安非他命1包予魏孟志
     。
 (二)黃莊誌於同年4月10日15時許，以LINE通訊軟體與魏孟志聯
     繫甲基安非他命交易事宜後，於同年4月10日22時至翌日(1
     1日)0時許間之某時許，在臺中市大里區工業區旁某處，交
     付甲基安非他命1包予魏孟志，其後魏孟志於一週內再行支
     付2000元予黃莊誌。
 (三)黃莊誌於同年4月14日22時許，以LINE通訊軟體與魏孟志聯
     繫甲基安非他命交易事宜後，於同年月14日22時53分許，
     在臺中市霧峰區四德路191巷口，交付甲基安非他命1包予
     魏孟志，魏孟志於翌日（15日）14時28分許，匯款2000元
     至黃莊誌所指定陳宜如上開臺中健行路郵局帳戶內。
二、案經臺中市政府警察局刑事警察大隊報告臺灣臺中地方檢察
    署檢察官偵查起訴。
    理    由
一、證據能力：
 (一)按刑事訴訟法第159條之5規定被告以外之人於審判外之陳
     述，雖不符前4條之規定，而經當事人於審判程序同意作為
     證據，法院審酌該言詞陳述或書面陳述作成時之情況，認
     為適當者，亦得為證據。當事人、代理人或辯護人於法院
     調查證據時，知有第159條第1項不得為證據之情形，而未
     於言詞辯論終結前聲明異議者，視為有前項之同意，其立
     法意旨在於傳聞證據未經當事人之反對詰問予以核實，原
     則上先予排除，惟若當事人已放棄詰問或未聲明異議，基
     於證據資料愈豐富，愈有助於真實發現之理念，且強化言
     詞辯論原則，法院自可承認該傳聞證據例外擁有證據能力
     。查，本判決下述引用被告黃莊誌以外之人於審判外之書
     面陳述皆屬傳聞證據，檢察官、被告及辯護人於本院準備
     程序時表示對該等證據資料均同意具有證據能力（見本院
     卷第59頁），且檢察官、被告及辯護人迄至言詞辯論終結
     前亦皆未聲明異議(見本院卷第187至195頁)，本院審酌上
     開證據資料製作時之情況尚無違法不當等瑕疵，且與本案
     具有關連性，認為以之作為證據應屬適當，揆諸前開規定
     ，爰逕依刑事訴訟法第159條之5規定，認前揭證據資料均
     具有證據能力。
 (二)又傳聞法則乃對於被告以外之人於審判外之言詞或書面陳
     述而為之規範，本案判決以下所引用之非供述證據，無刑
     事訴訟法第159條第1項規定傳聞法則之適用，經本院於審
     理時依法踐行調查證據程序，檢察官、被告及辯護人均不
     爭執各該證據之證據能力，且與本案待證事實具有自然之
     關聯性，亦查無依法應排除其證據能力之情形，依法自得
     作為證據。
二、認定犯罪事實所憑之證據及理由：
 (一)上開犯罪事實，業經被告黃莊誌於本院準備程序及審理時
     坦承不諱(見本院卷第53至59、191至195頁)，復經證人魏
     孟志於警詢及偵訊時、證人陳宜如於偵訊時證述明確(見他
     卷第7至23、153至166、207至213、375至377頁），並有臺
     中市政府警察局刑事警察大隊偵一隊110年9月13日偵查報
     告（見他卷第5、25至27頁）、證人魏孟志指認被告之指認
     犯罪嫌疑人紀錄表、指認表與指證對照表、臺中市政府警
     察局車行紀錄匯出文字紀錄（見他卷第29至22、41頁）、
     證人魏孟志提出與暱稱「¥羅力斯¥」之110年3月17日LINE
     通訊軟體對話紀錄截圖及語音對話內容譯文、同年4月10日
     、同年4月14日之LINE通訊軟體對話紀錄截圖（見他卷第43
     至63頁）、被告所持用門號0000000000號行動電話之上網
     歷程紀錄及雙向通聯紀錄（見他卷第65、71至72、77至78
     、87至99頁）、證人魏孟志使用之門號0000000000號行動
     電話之上網歷程紀錄及雙向通聯記錄（見他卷第67至70、7
     3至75、79至85頁）、證人魏孟志申辦之郵局帳號00000000
     000000號之帳戶資料及客戶歷史交易清單、證人陳宜如申
     辦之臺中健行郵局帳號00000000000000號之帳戶資料及客
     戶歷史交易清單、證人魏孟志提出之國泰世華銀行自動櫃
     員機交易明細（見他卷第101至121頁）、被告所使用車牌
     號碼000-0000號自用小客車之臺中市政府警察局車行紀錄
     匯出文字紀錄及車輛詳細資料報表（見他卷第235至238、2
     41頁）、新加坡商星圓通訊股份有限公司臺灣分公司110年
     9月24日星圓字第號第1100924013號函文所附門號00000000
     00號行動電話之申辦人資料（見他卷第239頁）、臺中市政
     府警察局刑事警察大隊偵一隊111年2月23日偵查報告（見
     他卷第385頁）等在卷可佐，足認被告之前開自白應與事實
     相符，應值採信。
 (二)按販賣毒品係違法行為，非可公然為之，且毒品可任意分
     裝、增減份量、調整純度，其價格並隨時依交易雙方之關
     係、資力、需求量、對行情之認知、來源是否充裕、查緝
     是否嚴緊、購買者被查獲時供出來源之風險評估等因素而
     變動，既無公定價格，亦無法一概而論；因而販賣之利得
     ，除經坦承犯行，或帳冊價量均臻明確外，委難察得實情
     。然衡以毒品價格昂貴且不易取得，其販賣行為涉及重罪
     ，並為治安機關所嚴加查緝，若販賣毒品之人無利可圖，
     應無冒著被查獲之風險而平白攜帶毒品往返送交他人、自
     曝於險之理，故販賣毒品之人有從中賺取價差或量差而牟
     利之意圖及事實，應屬合理認定。從而對於有償之毒品交
     易，除別有事證足認係按同一價格轉讓、確未牟利者外，
     如僅以未確切查得販賣毒品賺取之價差或量差，即認定非
     法販賣之事證不足，將導致知過坦承之人面臨重罪，飾詞
     否認之人，反而僥倖得逞，將失情理之平（最高法院107年
     度台上字第140號判決意旨參照）。查，被告於本案行為時
     係智識正常之人，對於毒品交易屬犯罪行為當知之甚稔，
     參以被告於本院準備程序及審理時自承：魏孟志是我很好
     的朋友，我們平常一起施用毒品，魏孟志說要買多少，我
     會先付錢買，再用原價賣給他，有時間我們會一起施用，
     我們滿常一起施用的等語(見本院卷第56至57、186頁)，顯
     見本案上開販賣第二級毒品犯行，對被告而言可獲得與證
     人魏孟志一同施用所購入之甲基安非他命之利益，其確有
     從中獲利之意圖甚明。
 (三)綜上所述，本案事證明確，被告上開犯行均堪予認定，應
     予依法論科。 
三、論罪科刑：　　
 (一)核被告就犯罪事實欄一(一)、(二)、(三)部分所為，均係
     犯毒品危害防制條例第4條第2項之販賣第二級毒品罪。被
     告為販賣而持有第二級毒品之低度行為，分別為販賣第二
     級毒品之高度行為所吸收，均不另論罪。
 (二)被告就犯罪事實欄一(一)部分，係利用不知情之綽號「可
     可」之女子將甲基安非他命交予證人魏孟志，而遂行其販
     賣第二級毒品之行為，應論以間接正犯。
 (三)被告所犯上開三次販賣第二級毒品犯行，犯意各別，行為
     互殊，應予分論併罰。
 (四)刑之加重或減輕：
　　1.被告前因偽造有價證券案件，經本院以97年度訴字第2240
      號判決判處有期徒刑1年10月，緩刑5年確定(第1案)。嗣
      被告於緩刑期內之100年間，復因偽造文書案件，經本院
      以101年度沙簡字第96號判決判處有期徒刑4月確定(第2案
      )，上開第1案之緩刑宣告遂經本院以101年度撤緩字第89
      號裁定撤銷；其又於101年間，因偽造有價證券等案件，
      經本院以101年度訴字第2783號判決判處有期徒刑3年4月
      、3年2月、3月、4月確定(第3案)，上揭第2、3案嗣經本
      院以102年度聲字第1578號裁定合併定應執行有期徒刑4年
      4月確定（甲案）：另於106年間，因妨害自由案件，經本
      院以107年度訴字第936號判決判處拘役20日確定（第4案
      ）。上開第1案、甲案經接續執行後，於105年10月18日縮
      短刑期假釋出監，嗣經撤銷假釋，餘有殘刑1年6月21日，
      於107年4月14日入監執行殘刑，並與第4案之拘役20日接
      續執行，於108年12月14日縮短刑期執行完畢出監等情，
      業經檢察官以111年度蒞字第4827號補充理由書提出被告
      之全國刑案資料查註表、完整矯正簡表、臺灣高等法院被
      告前案紀錄表、在監在押全國紀錄表、臺灣高等法院疑似
      累犯檢列表、本院97年度訴字第2240號、101年度沙簡字
      第96號、101年度訴字第2783號刑事判決、101年度撤緩字
      第89號、102年度聲字第1578號刑事裁定等在卷可參(見本
      院卷第115至165頁)，而本院於審理時就此業經踐行調查
      、辯論程序。則被告受前案有期徒刑之執行完畢，5年內
      故意再犯本案法定本刑有期徒刑以上之各罪，均為累犯，
      本院依司法院大法官會議釋字第775號解釋意旨，衡酌被
      告所涉前案係因入監及假釋期滿未經撤銷而執行完畢、本
      案均係在前案執行完畢五年以內之前期所為，暨前案與本
      案均為故意犯罪等情，顯見被告不知記取教訓，對刑罰之
      反應力薄弱，且本案均無未處以最低法定本刑即有違罪刑
      相當原則之情形，縱加重最低法定本刑亦無過苛，爰均依
      刑法第47條第1項之規定加重其刑（就販賣第二級毒品之
      無期徒刑部分不加重）。
　　2.按犯毒品危害防制條例第4條至第8條之罪於偵查及歷次審
      判中均自白者，減輕其刑，毒品危害防制條例第17條第2
      項定有明文。查，被告於警詢及偵訊時矢口否認上開販賣
      毒品犯行，本案自無適用毒品危害防制條例第17條第2項
      規定減輕其刑之餘地。
　　3.按刑法第59條所謂「犯罪之情狀可憫恕」，係指審酌刑法
      第57條各款所列事項以及其他一切與犯罪有關之情狀之結
      果，認其犯罪足堪憫恕者而言，必須犯罪另有特殊之原因
      與環境等，因在客觀上顯然足以引起一般同情，認為縱予
      宣告法定最低度刑猶嫌過重者，始有其適用（最高法院10
      2年度台上字第870號判決要旨參照）。經查，販賣第二級
      毒品罪之法定刑為「無期徒刑或十年以上有期徒刑，得併
      科新臺幣一千五百萬元以下罰金」，然同為販賣第二級毒
      品者，其原因動機不一，犯罪情節未必盡同，或有大盤毒
      梟，亦有中、小盤之分，甚或僅止於吸毒者友儕間為求互
      通有無之有償轉讓者亦有之，其販賣行為所造成危害社會
      之程度自屬有異，毒品危害防制條例科處此類犯罪，所設
      之法定最低本刑卻同為「無期徒刑或十年以上有期徒刑，
      得併科新臺幣一千五百萬元以下罰金」，不可謂不重；又
      本案被告販賣甲基安非他命予證人魏孟志，固屬不該，惟
      考量本案被告並非主動向外兜售甲基安非他命，而係經證
      人魏孟志洽購後始萌生販賣甲基安非他命以賺取可分得毒
      品施用之犯意，以及本案被告所販賣甲基安非他命之數量
      尚非龐大、販賣對象單一，暨被告於本院準備程序及審理
      時終能坦承犯行，深表悔悟之犯後態度等情，認本案縱科
      以法定最低度刑即有期徒刑10年，猶嫌過重，並在客觀上
      足以引起一般人之同情，而有堪予憫恕之處，爰均依刑法
      第59條規定酌減其刑，並均依刑法第71條第1項規定先加
      重後減輕之。
 (五)爰以行為人之責任為基礎，審酌被告明知甲基安非他命不
     僅戕害施用者之生理及心理健康，且施用者為購買甲基安
     非他命以解除癮頭，往往不惜耗費鉅資，以致散盡家財連
     累家人，甚或鋌而走險實施財產犯罪，危害社會治安，仍
     無視國家杜絕甲基安非他命之禁令，而販賣甲基安非他命
     予魏孟志共3次，藉以獲取利益，所為均屬不該。惟念及被
     告於本院準備程序及審理時終能坦承犯行，兼衡被告各次
     販賣毒品之數量、價金、所得利益、本案犯罪之動機、目
     的、手段、情節，暨被告於本院審理時自陳國中畢業、離
     婚、之前從事板模工、之前與父母親同住、家中經濟狀況
     普通(見本院卷第194頁)等一切情狀，分別量處如附表「宣
     告刑及沒收」欄所示之刑，並本於罪責相當性之要求，在
     刑罰內、外部性界限範圍內，就本案整體犯罪之非難評價
     、對侵害法益之加重效益及時間、空間之密接程度、各行
     為所侵害法益之種類或同一性予以綜合判斷，暨斟酌被告
     犯罪行為之不法與罪責程度、責任非難重複之程度而為整
     體評價後，定其應執行之刑如主文所示。
四、沒收
 (一)按犯毒品危害防制條例第4條之罪者，其供犯罪所用之物，
     不問屬於犯罪行為人與否，均沒收之，同條例第19條第1項
     定有明文。又毒品危害防制條例第19條第1項係採義務沒收
     主義，而犯該條規定所列舉之各罪，其供犯罪所用之物，
     不問屬於犯罪行為人與否，除已證明滅失或不存在者外，
     法院即應諭知沒收，毒品危害防制條例就供犯罪所用之物
     ，未有規定全部或一部不能沒收執行之方式，就此，應適
     用刑法第38條第4項追徵價額之規定（最高法院108年度台
     上字第2753號判決意旨參照）。查，被告以其插入門號000
     0000000號SIM卡之行動電話作為聯絡販毒所使用之工具乙
     節，業據其於本院審理時供認不諱（見本院卷第192頁），
     雖未據扣案，仍應依前揭規定，於如附表編號1至3所示罪
     刑項下宣告沒收，於全部或一部不能沒收或不宜執行沒收
     時，追徵其價額。
 (二)犯罪所得，屬於犯罪行為人者，沒收之，於全部或一部不
     能沒收或不宜執行沒收時，追徵其價額，刑法第38條之1第
     1項前段、第3項定有明文。查，被告就犯罪事實欄一(一)
     、(二)、(三)所示販賣甲基安非他命予證人魏孟志犯行，
     分別取得4000元、2000元、2000之價金，業如前述，核屬
     其各該販賣第二級毒品犯行所取得之犯罪所得，雖均未據
     扣案，仍應依前揭規定，於附表編號1至3所示罪刑項下分
     別宣告沒收，於全部或一部不能沒收或不宜執行沒收時，
     追徵其價額。　　 
據上論斷，依刑事訴訟法第299條第1項前段，毒品危害防制條例
第4條第2項、第19條第1項，刑法第11條、第47條第1項、第59條
、第51條第5款、第38條之1第1項前段、第3項，判決如主文。
本案經檢察官鄒千芝提起公訴，檢察官黃元亨到庭執行職務。
中　　華　　民　　國　　111 　年　　9 　月　　16 　　日
                  刑事第三庭   審判長法  官  劉麗瑛
　　　　　　　　　                   法  官  簡志宇
　　　　　　　　　                   法  官  吳孟潔
以上正本證明與原本無異。
如不服本判決應於收受判決後20日內向本院提出上訴書狀，並應
敘述具體理由；其未敘述上訴理由者，應於上訴期間屆滿後20日
內向本院補提理由書（均須按他造當事人之人數附繕本）「切勿
逕送上級法院」。
                                     書記官  林育蘋
中　　華　　民　　國　　111 　年　　9 　　月　　16　　日
                                
附錄論罪科刑法條
毒品危害防制條例第4條
製造、運輸、販賣第一級毒品者，處死刑或無期徒刑；處無期徒
刑者，得併科新臺幣 2 千萬元以下罰金。
製造、運輸、販賣第二級毒品者，處無期徒刑或 7 年以上有期
徒刑，得併科新臺幣 1 千萬元以下罰金。
製造、運輸、販賣第三級毒品者，處 7 年以上有期徒刑，得併
科新臺幣 7 百萬元以下罰金。
製造、運輸、販賣第四級毒品者，處 5 年以上 12 年以下有期
徒刑，得併科新臺幣 3 百萬元以下罰金。
製造、運輸、販賣專供製造或施用毒品之器具者，處 1 年以上7
 年以下有期徒刑，得併科新臺幣 1 百萬元以下罰金。
前五項之未遂犯罰之。


附表
編號 犯罪事實 宣告刑及沒收 1 犯罪事實欄一(一) 黃莊誌販賣第二級毒品，累犯，處有期徒刑陸年陸月。未扣案插入門號Z○○○○○○○○○號SIM卡之行動電話壹支沒收，於全部或一部不能沒收或不宜執行沒收時，追徵其價額；未扣案犯罪所得新臺幣肆仟元沒收，於全部或一部不能沒收或不宜執行沒收時，追徵其價額。 2 犯罪事實欄一(二) 黃莊誌販賣第二級毒品，累犯，處有期徒刑陸年叁月。未扣案插入門號Z○○○○○○○○○號SIM卡之行動電話壹支沒收，於全部或一部不能沒收或不宜執行沒收時，追徵其價額；未扣案犯罪所得新臺幣貳仟元沒收，於全部或一部不能沒收或不宜執行沒收時，追徵其價額。 3 犯罪事實欄一(三) 黃莊誌販賣第二級毒品，累犯，處有期徒刑陸年叁月。未扣案插入門號Z○○○○○○○○○號SIM卡之行動電話壹支沒收，於全部或一部不能沒收或不宜執行沒收時，追徵其價額；未扣案犯罪所得新臺幣貳仟元沒收，於全部或一部不能沒收或不宜執行沒收時，追徵其價額。